【裁判字號】    97,訴,1514
【裁判日期】    970508
【裁判案由】    恐嚇
【裁判全文】
臺灣臺中地方法院刑事判決              97年度訴字第1514號
公  訴  人  臺灣臺中地方法院檢察署檢察官
被      告  甲○○
            乙○○
上列被告等因恐嚇取財案件，經檢察官提起公訴（九十六年度偵
字第二九三一○號、九十七年度偵字第三四一七號），被告等於
準備程序中就被訴事實為有罪之陳述，受命法官告以簡式審判意
旨，並聽取當事人之意見後，經本院合議庭裁定改由受命法官獨
任以簡式審判程序審理，判決如下：
    主    文
甲○○幫助意圖為自己不法之所有，以恐嚇使人將本人之物交付
，處有期徒刑伍月，如易科罰金，以新臺幣壹仟元折算壹日。
乙○○幫助意圖為自己不法之所有，以恐嚇使人將本人之物交付
，處有期徒刑肆月，如易科罰金，以新臺幣壹仟元折算壹日。
    犯罪事實
一、甲○○、乙○○雖預見他人收購存摺帳戶將用以詐欺取財，
    且果用以詐欺取財亦不違背其本意，基於幫助詐欺之不確定
    犯意，先由乙○○聯絡收購帳戶之詐騙集團成員；再由乙○○協同甲○○，於民國九十六年六月間，在臺中縣梧棲郵局
    附近，將甲○○所申辦之梧棲郵局帳號：00000000
    000000000號帳戶之存摺、提款卡（包括密碼），
    以每本新臺幣（下同）一萬二千元之代價，出賣並交付予某
    真實姓名、年籍不詳之擄鴿勒贖集團成員。而該擄鴿勒贖集
    團成員王志榮、卯漢偉、陳國、吳琦凡（以上四人所涉竊
    盜及恐嚇取財犯行，均經臺灣士林地方法院檢察署檢察官提
    起公訴）即共同基於意圖為自己不法所有之犯意聯絡，由王
    志榮指引卯漢偉、陳國、吳琦凡架設二處總長度約一百五
    十公尺之補鴿網，以此方式分別在附表所示之時間，網捕如
    附表所示丁○○等人所有之賽鴿，之後陳國於每日上午五
    時許，駕車與吳琦凡搭載卯漢偉上山收取遭網捕之賽鴿而竊
    取之。卯漢偉收取竊得之賽鴿後，委由王志榮撥打電話向如
    附表所示之丁○○等人恐嚇稱：所飼養之賽鴿遭竊，需匯款
    才會將賽鴿放回等語，惟未顯示來電號碼，致邱德朗等人心
    生畏懼而依照王志榮之指示分別匯款如附表所示之金額至上
    開帳戶。
二、案經丁○○訴由臺中縣警察局清水分局報告及臺灣士林地方
    法院檢察署檢察官簽分並呈請臺灣高等法院函轉臺灣臺中地
    方法院檢察署偵查起訴。
    理    由
一、訊據被告二人對於前揭犯罪事實於本院準備程序、審理中均
    坦承不諱，並據被害人丁○○等於警詢時之指訴（見臺灣士
    林地方法院檢察署九十六年度偵字第一一七八九號卷、臺中
    縣警察局清水分局中縣清警偵字第○九六○○三五○三九號
    卷以及九十六年度偵字第一○一九九號）、證人林嘉瑜於警
    詢及偵查中之證述，復參以丁○○等郵政國內匯款執據、臺
    灣郵政股份有限公司豐原郵局函、台北縣政府警察局淡水分
    局函、臺中縣警察局清水分局函在卷可稽（見上開警卷以及
    九十六年度偵字第二九三一○號偵查卷宗），是被告二人上
    開自白與事實相符，堪信為真實，本件事證明確，被告二人
    上開犯行，均堪以認定。
二、按刑法上之幫助犯，係指以幫助之意思，對於正犯資以助力
    ，而未參與實施犯罪之行為者而言（最高法院四十九年臺上
    字第七七號判例參照）。核前開擄鴿集團成員所為，係犯刑
    法第三百四十六條第一項之恐嚇取財罪，本件被告甲○○、
    乙○○將前開帳戶存摺、提款卡與密碼出售並交付予該姓名
    年籍不詳之擄鴿勒贖集團成員，作為恐嚇取財之匯款帳戶使
    用，顯係基於幫助他人恐嚇取財之犯意，且所為提供帳戶予
    他人之行為係屬刑法恐嚇取財罪構成要件以外之行為，其既
    以幫助他人犯罪之意思而參與犯罪構成要件以外之行為，應
    依刑法第三十條第一項幫助犯之規定論處。核被告二人所為
    ，係犯刑法第三百四十六條第一項恐嚇取財罪之幫助犯，並
    依刑法第三十條第二項之規定，按正犯之刑減輕之。
三、爰審酌被告等為貪圖小利，即提供帳戶供恐嚇取財犯罪者方
    便行其擄鴿勒贖之犯行，妨礙對於犯罪者之追查，行為可議
    ，且渠等所幫助之恐嚇取財集團於短短二個月之內，業已犯
    下十二件之恐嚇取財犯行，惟念及被告二人犯後坦承犯行，
    被害人數雖多但被害金額僅七萬多元，被告乙○○協同被告
    甲○○出售帳戶，從中未獲取利益等一切情狀，分別量處如
    主文所示之刑，並各諭知易科罰金之折算標準。
據上論斷，應依刑事訴訟法第二百七十三條之一第一項、第二百
九十九條第一項前段，刑法第三十條第一項、第二項、第三百四
十六條第一項、第四十一條第一項前段，刑法施行法第一條之一
第一項、第二項前段，判決如主文。
本案經檢察官丙○○到庭執行職務。
中    華    民    國    97    年    5     月    8    日
                  刑事第十六庭    法  官  周玉蘭
以上正本證明與原本無異。
如不服本判決，應於收受送達後十日內向本院提出上訴書狀（應
敘述具體理由並附繕本）。
上訴書如未敘述理由，應於上訴期間屆滿後二十日內補提理由書
於本院。
                                  書記官  黃泰能
中    華    民    國    97    年    5     月    8    日
附錄本案論罪科刑法條
中華民國刑法第三百四十六條第一項：
意圖為自己或第三人不法之所有，以恐嚇使人將本人或第三人之
物交付者，處六月以上五年以下有期徒刑，得併科一千元以下罰
金。
中華民國刑法第三十條
幫助他人實行犯罪行為者，為幫助犯。雖他人不知幫助之情者，
亦同。
幫助犯之處罰，得按正犯之刑減輕之。
附表
 ┌──┬────┬─────┬─────────┬─────────┐
 │編號│被害人  │遭恐嚇及遭│遭擄取賽鴿數量及腳│遭恐嚇而匯出款項  │
 │    │        │竊日期    │環資料            │                  │
 ├──┼────┼─────┼─────────┼─────────┤
 │1   │沈美蘭  │96年8月1日│1隻，腳環上之電話 │匯入甲○○帳戶2502│
 │    │        │          │為0000000000      │元                │
 ├──┼────┼─────┼─────────┼─────────┤
 │2   │李國榮  │96年8月2日│1隻，腳環上之電話 │匯入甲○○帳戶1000│
 │    │        │          │為0000000000      │元                │
 ├──┼────┼─────┼─────────┼─────────┤
 │3   │許戎氻  │96年8月3日│共2隻，其中1隻為  │匯入甲○○帳戶5000│
 │    │        │          │720737，1隻不詳   │元                │
 ├──┼────┼─────┼─────────┼─────────┤
 │4   │邱德朗  │96年8月4日│1893、1894        │匯入甲○○帳戶5010│
 │    │        │          │                  │元                │
 ├──┼────┼─────┼─────────┼─────────┤
 │5   │邱德朗  │96年8月6日│1869              │匯入甲○○帳戶2200│
 │    │        │          │                  │元                │
 ├──┼────┼─────┼─────────┼─────────┤
 │6   │魏增煜  │96年8月6日│307               │匯入甲○○帳戶2100│
 │    │        │          │                  │元                │
 ├──┼────┼─────┼─────────┼─────────┤
 │7   │林文慶  │96年8月6日│88                │匯入甲○○帳戶1800│
 │    │        │          │                  │元                │
 ├──┼────┼─────┼─────────┼─────────┤
 │8   │楊明樹  │96年8月6日│1隻，腳環上之電話 │匯入甲○○帳戶2000│
 │    │        │          │為0000000000      │元                │
 ├──┼────┼─────┼─────────┼─────────┤
 │9   │林建仲  │96年8月10 │共12隻，腳環上之電│匯入甲○○帳戶3萬 │
 │    │        │日        │話為0000000000    │元                │
 ├──┼────┼─────┼─────────┼─────────┤
 │10  │朱華煙  │96年8月11 │共3隻，其中1隻為  │匯入甲○○帳戶7500│
 │    │        │日        │831204，其餘2隻不 │元                │
 │    │        │          │詳                │                  │
 ├──┼────┼─────┼─────────┼─────────┤
 │11  │林建瑋  │96年8月11 │共2隻，腳環上之電 │匯入甲○○帳戶5010│
 │    │        │日        │話為0000000000    │元                │
 ├──┼────┼─────┼─────────┼─────────┤
 │12  │丁○○  │96年8月13 │共4隻，腳環上之電 │匯入甲○○帳戶1萬 │
 │    │        │日        │話為0000000000    │元                │
 │    │        │          │                  │                  │
 └──┴────┴─────┴─────────┴─────────┘


司法院資訊處製作；財團法人民間司法改革基金會備份。
